【裁判字號】    97,交訴,70
【裁判日期】    980507
【裁判案由】    業務過失致死
【裁判全文】
臺灣高雄地方法院刑事判決              97年度交訴字第70號
公  訴  人  臺灣高雄地方法院檢察署檢察官
被      告  乙○○
選任辯護人  紀錦隆律師
            郭寶蓮律師
上列被告因業務過失致死案件，經檢察官提起公訴（96年度偵字
第6479號），本院判決如下：
    主  文
乙○○犯業務過失致人於死罪，處有期徒刑捌月，減為有期徒刑
肆月，如易科罰金，以新台幣壹仟元折算壹日。
    事  實
一、乙○○係味丹企業股份有限公司（下稱味丹公司）之聯結車
    司機，平日駕駛公司所有聯結車作為收送貨物之交通工具使
    用，係從事駕駛業務之人。於民國95年12月26日6 時20分許
    ，駕駛味丹公司所有車牌號碼SJ─331 號半聯結車並拖掛車
    牌號碼ST─86號板台車（其上有貨櫃），沿國道1 號南下岡
    山交流道左轉進入高雄縣燕巢鄉○○路由西往東方向行駛，
    途經安招路與高速公路北上交流道時，本應注意車前狀況，
    並隨時採取必要之安全措施，而依當時情形，並無不能注意
    之情事，竟疏未注意車前狀況，貿然前行，致右後輪輾壓同
    向在前駕駛車牌號碼CQ8 ─477 號機車因不詳原因倒地之林
    艷珠，林艷珠因此受有多重鈍挫傷當場不治死亡。
二、案經林豔珠之旁系血親庚○○訴由高雄縣政府警察局岡山分
    局移送台灣高雄地方法院檢察署檢察官偵查起訴。
    理  由
壹、證據能力部分：
一、有證據能力部分：（一）按除顯有不可信之情況外，公務員
    職務上製作之紀錄文書、證明文書，亦得為證據，刑事訴訟
    法第159 條之4 第1 款定有明文。經查，本件卷附之道路交
    通事故現場圖、道路交通事故調查報告表，屬公務員於其職
    務上製作之證明文書，另卷附之高雄縣政府警察局現場勘察
    報告，則屬公務員職務上所為之紀錄文書，均查無何顯不可
    信之情形，該等文書自應具有證據能力，而得作為本件認定
    犯罪事實之證據。（二）按被告以外之人於審判外之言詞或
    書面陳述，除法律有規定者外，不得作為證據，刑事訴訟法
    第159 條第1 項定有明文。經查：本件卷附之法務部法醫研
    究所（96）醫鑑字第0961100014號鑑定書及就鑑定所為之法
    醫理字第0970004464號補充意見函文，雖為被告以外之人於
    審判外所為之書面陳述，屬於傳聞證據，然此乃臺灣高雄地
    方法院檢察署檢察官於偵查中，依刑事訴訟法第208 條第1
    項規定，囑託該所鑑定，該所依刑事訴訟法第208 條第1 項
    準用同法第206 條第1 項規定所出具之書面鑑定報告，屬刑
    事訴訟法第159 條第1 項「被告以外之人於審判外之言詞或
    書面陳述，除法律有規定者外，不得作為證據」規定所稱「
    法律有規定者」之情形，應有證據能力，而得作為本件認定
    犯罪事實之證據。
二、無證據能力部分：按被告以外之人於審判外之言詞或書面陳
    述，除法律有規定者外，不得作為證據，刑事訴訟法第159
    條定有明文。經查，本件證人甲○○、壬○○、丙○○於警
    訊中所為之陳述，係被告以外之人於審判外之陳述，屬於傳
    聞證據，且無刑事訴訟法第159 條之2 、第159 條之3 、第
    159 條之5 之例外情形，核之上開說明，應不具證據能力，
    自不得作為本件認定被告犯罪之證據。
貳、實體部分：
一、訊之被告乙○○對於平日擔任味丹公司聯結車司機，並於上
    開時間駕駛味丹公司所有車牌SJ─331 號半聯結車拖掛ST─
    86號板台車載運貨櫃行經上開案發地點一節固不諱言，惟矢
    口否認有何業務過失致死之犯行，辯稱：伊所駕車輛並未輾
    壓被害人林艷珠云云。惟查，本件業據證人即案發時駕車隨
    在被告所駕車輛後方之司機甲○○於本院審理中證述稱：伊
    於95年12月26日6 時20分有開車行經燕巢鄉○○路高速公路
    交流道，見到1 台車子右後輪壓到1 包類似垃圾包東西，伊
    車往前開，見上開東西其實是1 人穿著衣服頭戴安全帽，伊
    見該車壓到人，就追該車看車牌號碼，追了約幾百公尺，看
    到車牌號碼，伊請車上員工幫忙報案，追的過程，經過燕巢
    交流道時，有1 台紅色小客車從交流道開入伊車前面，之前
    在伊前方除被告所駕車輛外無其他車輛等語明確（見審二卷
    第59─62頁），又證人即案發時搭乘甲○○車輛之乘客壬○○於本院審理中亦到庭證述：於95年12月26日6 時20分搭乘
    甲○○交通車，經燕巢鄉○○路高速公路交流道時伊坐在司
    機後方，聽到司機說前方車子壓死人，司機去追車子說要報
    警，伊當時看前面的車是大車子，車牌看不清楚，司機一直
    追著該車，後來司機看到並唸出車牌之後，由車上1 名女生
    將手機拿給司機跟警察說車牌號碼，伊記得該車後面看起來
    是四四方方類似貨櫃車等語明確（見審二卷第62─63頁），
    又證人即案發時搭乘甲○○車輛之乘客丙○○亦於本院審理
    中到庭證述：伊於95年12月26日6 時20分許搭乘甲○○所開
    之車輛，至燕巢鄉○○路高速公路交流道時，有人躺在路邊
    ，司機有追車子追到有看到車牌時，叫車上小姐打電話報警
    等語明確（見審二卷第64─65頁），而證人即處理本件車禍
    之警員辛○○於本院審理中證述稱：本件車禍係有人報案，
    報案時就有指明是被告的車號，警方依照手機找報案人叫甲○○，是1 名司機，手機不是其所有等語無誤（見審二卷第
    73頁正反面），核之上開證人甲○○、壬○○、丙○○、辛○○等人所證述之內容互核一致，且其等與被告素未相識，
    應無構詞加以誣陷之可能，所述應可採信，可見被告所駕車
    輛於案發時確有輾壓過被害人林艷珠之身體；又被告上開所
    駕半聯結車其後之拖板車右後輪（雙輪）之輪寬為55公分，
    有警方所攝相片1 紙在卷可稽（見警卷第42頁），又法務部
    法醫研究所亦認「本件於96年1 月4 日進行解剖，有發現死
    者身體有輾壓痕，解剖發現右盤骨後部有骨折，由右後盤骨
    骨折處至頸椎骨折處約50公分，擠壓方向為從右下往左上。
    解剖結果為顱底骨折、頸椎骨折，右側肋骨呈連續性骨折，
    右肺外露，有撕裂傷，心臟有撕裂傷，橫隔膜破裂，左右腎
    臟肝臟均移位至右胸腔內，脾臟上移至右胸腔內，胃部破裂
    、腸道被擠壓有破裂，右後盤骨有骨折，從解剖所見之內部
    傷害，可證明死者為生前被輾壓所致之傷害，即內部輾壓範
    圍為顱底至右盤骨。從外部傷害證據，頭部於右下領部有撕
    裂傷，胸部右肋骨骨折、腹部左下腹部有瘀傷及擦傷，右下
    腹部有撕裂傷，疑輾壓範圍，位於右下領部至右下腹部有撕
    裂傷之間從右下領部撕裂傷測量至右下腹部撕裂傷之長度約
    為66 公 分。因死者在輾壓時身體會扭曲，故只能推論輪胎
    之寬度在66公分以內」，此亦有該所法醫理字第0970004464
    號函在卷可查（見審一卷第72頁），益證被害人林艷珠確係
    遭被告所駕半聯結車之拖板車右後輪輾壓無誤；本件復有道
    路交通事故現場圖、道路交通事故調查報告表（一）、（二
    ）、現場照片23張在卷可查；按行車時應注意車前狀況，並
    隨時採取必要之安全措施，道路交通安全規則第94條第3 項
    定有明文，本件車禍發生時該地點天候晴朗、日間自然光線
    、視距良好、路面鋪設柏油乾燥無缺陷、無障礙物，有上開
    警方所製作之交通事故調查報告表（一）在卷可參（見警卷
    第48頁），並無不能注意之情事，被告行車竟疏未注意上開
    規定，因而肇事致被害人林艷珠死亡，其行為顯有過失；又
    本件被害人林艷珠因本件車禍受有身體多重鈍挫傷致死亡，
    亦有相驗屍體證明書1 紙在卷可查（相驗卷第58頁），且經
    法醫研究所鑑定結果亦認被害人林艷珠死亡原因為生前被輾
    壓致多重鈍挫傷，有該所（96）醫鑑字第09 611000 14號鑑
    定書在卷可查（見相驗卷第44─50頁），是被害人林艷珠之
    死亡與被告之過失行為間自具有相當因果關係甚明。從而，
    罪證明確，被告犯行堪以認定。
二、查被告係味丹公司之聯結車司機，平日以駕駛聯結車為業，
    為從事駕駛業務之人。是核其所為，係犯刑法第276 條第2
    項之業務過失致人於死罪。審酌被告對於本件車禍之發生過
    失程度尚非重大，且之前未曾有犯罪之前科紀錄，有其台灣
    高等法院被告前案紀錄表1 紙在卷可參，平日素行尚佳，惟
    犯後未能坦認，且迄今尚未與被害人之家屬達成和解，犯後
    態度尚難謂佳及其他等一切情狀，量處如主文之刑。又被告
    上開犯罪時間在96年4 月24日以前，所犯為刑法第276 條第
    2 項之罪，合於減刑之條件，爰依中華民國96年罪犯減刑條
    例第2 條第1 項第3 款、第7 條規定，減其宣告刑2 分之1
    。
三、公訴意旨雖同時認本件被告所駕車輛有撞及被害人機車致被
    害人車倒地之犯行，惟查，被告堅決否認有何撞及被害人機
    車之犯行，且證人甲○○亦於本院審理中證稱：伊未見到被
    害人機車與被告車輛如何擦撞等語（見審二卷第61頁），而
    依證人即處理本件車禍之警員戊○○於本院審理中亦證述稱
    ：案發當天警方有徹底勘察被告大貨車之外觀、細部微小處
    並未發現大車與機車擦撞的跡證等語明確（見審二卷第75頁
    正反面），又警方於案發後對被告所駕上開車輛加以勘查，
    其結果「經以側光檢視SJ─331 號車頭外觀各處、車體下方
    底盤及左右側輪胎，均未發現任何擦撞新痕，ST─86板台車
    下方底盤及左右側輪胎，以側光檢視未發現任何擦撞新痕，
    以側光檢視SJ─331 半聯結車及ST─86板台左右兩側輪胎內
    外側，均未發現任何擦撞新痕」，此有高雄縣政府警察局現
    場勘察報告1 份在卷可憑（見警卷第59─60頁），另依證人
    丁○○於本院審理中證述稱：95年12月26日6 時20分許，伊
    在燕巢鄉○○路高速公路交流道附近工作聽到一聲巨響，見
    機車騎士倒臥在路旁，機車前方約5 、60公尺，有1 台平板
    車放慢速度，完全停一下後就開走之後伊一直在現場臨時交
    管，伊作交管之後確定沒有其它車輛去壓過被害人，伊沒有
    看到平板車有無壓過被害人身體只看到平板車停下再開走聽
    到聲音看到機車騎士倒下，伊當時沒看到車子相撞，是聽到
    聲音才轉過去看，看到機車已經倒地，該平板車有放慢速度
    ，在距離機車5 、60公尺地方，停了10幾秒又開走等語明確
    （見審二卷第67─70頁），又證人即案發時在現場之工人己○○於本院審理中證述稱：伊於案發時聽到『空空』兩聲，
    轉頭過去，看到人躺在那邊沒有看到機車與何人、何車發生
    碰撞等語（見審二卷第112 頁）；則本件並無證據足以證明
    被告所駕上開車輛有先擦撞被害人林艷珠所乘之機車致其倒
    地，因而此部分之事實尚難認定，惟此屬於犯罪事實之減縮
    ，爰併予說明。
據上論結，應依刑事訴訟法第299 條第1 項前段，刑法第276 條
第2 項、第41條第1 項前段，刑法施行法第1 條之1 ，中華民國
96年罪犯減刑條例第2 條第1 項第3 款、第7 條、第9 條，判決
如主文。
中    華    民    國    98    年    5     月    7    日
                交通法庭    審判長法  官  陳  箐
                                  法  官  莊珮君
                                  法  官  林俊寬
以上正本證明與原本無異。
如不服本判決應於收受送達後10日內向本院提出上訴書狀，並應
敘述具體理由；如未敘述上訴理由者，應於上訴期間屆滿後20日
內向本院補提理由書（均須按他造當事人之人數附繕本）「切勿
逕送上級法院」。
中    華    民    國    98    年    5     月    8     日
                                  書記官  林香如
附錄法條：
中華民國刑法第276條
（過失致死罪）
因過失致人於死者，處2 年以下有期徒刑、拘役或2 千元以下罰
金。
從事業務之人，因業務上之過失犯前項之罪者，處5 年以下有期
徒刑或拘役，得併科3 千元以下罰金。


司法院資訊處製作；財團法人民間司法改革基金會備份。
